【裁判字號】    98,交抗,1635
【裁判日期】    980713
【裁判案由】    違反道路交通管理處罰條例
【裁判全文】
臺灣高等法院交通事件裁定            98年度交抗字第1635號
抗  告  人
即受處分人  甲○○
上列抗告人因違反道路交通管理處罰條例案件，不服臺灣基隆地
方法院98年度交聲字第81號，中華民國 98年5月25日裁定（原處
分案號：基監字第裁42-RB0000000號），提起抗告，本院裁定如
下：
    主  文
抗告駁回。
    理    由
一、原裁定意旨略以：本件受處分人甲○○於民國98年1月2日11
    時57分許，駕駛車牌號碼0001─BA號自用小客車，行駛於基
    隆市○○街與五堵交流道交叉路口時，因「不遵守道路交通
    號誌之指示」違規，嗣舉發單位基隆市警察局第三分局以受
    處分人有違反道路交通管理處罰條例第60條第2項第3款規定
    之行為製單舉發，並由交通部公路總局台北區監理所基隆監
    理站依道路交通管理處罰條例第60條第2項第3款之規定，裁
    處受處分人罰鍰新臺幣 900元。原處分核無違誤，受處分人
    之異議為無理由，應予駁回等語。
二、抗告意旨略以：(一)沒有違規之理由：伊係先出門至臺北購物
    ，再到加油站加油，加油後行駛至五堵交流道前，突然想起
    家中瓦斯未關，遂在路口迴轉，前車綠燈左轉，伊亦跟著左
    轉，員警攔檢說伊跟著前車違規左轉，命我別囉嗦簽名，態
    度惡劣，權力傲慢。伊在加油時看見警車在對面取締違規左
    轉，伊不可能明知故犯，且事後查證，前車並未因違規而開
    立罰單，足以證明警察違規舉發有誤。(二)員警說謊，不認錯
    ：員警於原審法院審理時辯稱前車左轉為綠燈左轉，並非代
    表在其後方由受處分人所駕駛之車輛左轉即同為綠燈左轉，
    員警係作偽證欺騙法官，僅以眼見為憑作為舉發之證據，令
    人不服，懇請鈞院主持公道云云。
三、按駕駛人駕駛車輛或行人在道路上，應遵守道路交通標誌、
    標線、號誌之指示、警告、禁制規定，並服從執行交通勤務
    之警察或依法令執行指揮交通及交通稽查任務人員之指揮；
    汽車駕駛人，駕駛汽車不遵守道路交通標誌、標線、號誌之
    指示者，處新臺幣900元以上1,800元以下罰鍰，道路交通管
    理處罰條例第4條第1項、第60條第2項第3款分別定有明文。
四、本院經查：
  (一)本件抗告人即受處分人甲○○於民國98年1月2日11時57分許
    ，駕駛車牌號碼為0001─BA號自小客車，行駛於基隆市○○
    街與五堵交流道交叉路口時，未依燈光號誌之指示，於多時
    相專用號誌燈之第一段直行箭頭綠燈亮起時即由五堵交流道
    逕行左轉過堵南街千祥橋等情，業據證人即舉發員警徐智賢
    於原審法院訊問時證述：「（請就本件受處分人違規情事，
    詳述之？）98年1月2日上午11點到11點半在基隆市○○街千
    祥橋頭執行路檢，我們是針對五堵交流道左轉千祥路之車輛
    進行為違規舉發，當時受處分人駕駛0001─BA號自小客車從
    五堵交流道下來在千祥橋交叉口，當時號誌是直行及右轉箭
    頭綠燈，表示該路段只能直行與右轉，不能左轉，當時我們
    是在堵南抽水站鐵門前方號誌處執勤，在堵南抽水站往千祥
    橋方向之號誌是紅燈，表示五堵交流道下來之車輛只能直行
    及右轉，因為看到受處分人左轉，所以認定受處分人不依號
    誌燈號行駛。」、「（當時是否有另一部T8─6752自小客車
    遭你們攔停？）有。當時該部自小客車違規的情形，也是與
    受處分人一樣。」、「（你在舉發受處分人車輛違規時，有
    無看到千祥橋上號誌之情形？）從我執勤之位置看不到五堵
    交流道往汐止方向在千祥橋交叉口上號誌燈的情形，我是依
    據號誌燈是連動，當時千祥橋上的號誌燈是紅燈來判斷五堵
    交流道往汐止方向在千祥橋交叉口上的號誌燈。」等語（原
    審卷第16、17頁）明確，並有現場照片 5張、現場簡示圖、
    證人結文、基隆市警察局基警交字第 RB0000000號舉發違反
    道路交通管理事件通知單、交通部公路總局臺北區監理所基
    隆監理站基監字第裁42-RB0000000號違反道路交通管理事件
    裁決書等影本各 1份附卷（原審卷第5、7、20至23頁）可稽
    ，是抗告人駕駛自小客車不遵守道路交通號誌之指示之違規
    事實，洵堪認定。
  (二)按警察取締交通違規事件，其以科學儀器照相採證者，固然
    足以據為交通違規事實之證明，惟就囿於當場舉發而未以科
    學儀器照相採證，甚或礙於手動照相而未能即時拍攝違規情
    節，立法者亦未明文限制或排除「舉發員警目睹、耳聞」之
    證據能力，或其證述內容對於違規事實之證明力，則取締員
    警就交通違規事實之親身經歷見聞，當亦足可恃為此類交通
    事件違規事實之證據，而要非所有交通違規事件倘未經科學
    儀器照相採證即一概不能恃以認定。本件既經證人即舉發之
    員警徐智賢於執勤時依法舉發，並於原審法院具結明確，就
    違規情形清楚描述，雖其無法及時拍攝違規採證照片，惟員
    警為執行交通勤務之公務員，其觀察程度自較一般人更為專
    注，自能憑感官及經驗判斷是否違規，且依證人上開證述及
    於原審法院審理時當庭所呈之現場照片所示，其當時執行欄
    檢所處之位置，確可藉由號誌燈之連動清楚辨明該交岔路口
    之燈號及行車動態，其誤判之可能性極低。再參以舉發員警
    與抗告人並無嫌隙，並無甘冒觸犯偽證之罪責，故意構詞誣
    陷受處分人之必要，則其所證內容，當足供法院憑以判斷、
    認定違規事實之存在，法院自無從僅以此類交通違規舉發「
    未經以科學儀器照相採證」等情詞，即在舉發員警到庭所證
    情節核無矛盾、齟齬暨違背經驗、論理法則之情況下，率將
    舉發員警之親身見聞排除於此類證據之外。是抗告人徒憑己
    見，認舉發員警係作偽證欺騙法官，僅以眼見為憑作為舉發
    之證據云云，並不可採。
  (三)再者，警察執行勤務事項繁瑣，且違規情形一過即逝，並非
    長期存在，礙於違規事件稍縱即逝之特性，或因慮及員警執
    勤時之人身安全考量，致員警無從及時拍攝違規內容，此並
    非法院所應苛責，尤不容行為人反據此為推諉卸責之詞。查
    本件抗告人不遵守道路交通號誌之指示行駛之違規，係屬動
    態行為，事出突然，苛求舉發員警須拍照存證為不可能之事
    ，且該等違規事實由人之感官即可充分判定，非必以科學儀
    器始能偵測得知，是本件雖未經員警當場拍照存證，然既經
    舉發員警到庭具結作證，並有於原審法院審理時庭呈之現場
    照片，本院自得以證人可信之證詞及現場照片據為認定違規
    事實。況交通警察掣單舉發違反道路交通管理處罰條例所列
    之違規事實，本質上為行政處分，係公務員基於職務上權力
    ，依法就特定具體事件所為具公法上效果之單方面行政行為
    ，基於公務員為公法上行為具有公信力之原則，該行政行為
    當可被推定為真正，其據以依法處分之事實認定亦為正確無
    誤，本此公信原則，乃立法者賦予行政機關制定違反道路交
    通事件統一裁罰基準及處理細則，使執勤警員得當機處分以
    維護交通秩序、安全之行政目的，反之，若謂公務員一切行
    政行為均需預留證據以證其實，則國家行政勢必窒礙難行，
    據此，刑事訴訟法就犯罪證據有關之規定中，與屬行政秩序
    罰之交通違規裁罰本旨不合之部分，自不在準用之列。是法
    院若查無證據足資證明員警捏造事實違法取締之情事，則執
    勤員警本其維護交通秩序、安全職責所為之舉發事實，自應
    受到合法、正確之推定，其證言又查無顯著瑕疵或與事實不
    符之處，應值採信。本件抗告人雖辯稱前車係綠燈左轉，伊
    亦跟著左轉，違規舉發有誤云云，惟駕車行經設有號誌之路
    口時，本即應自行注意其行進方向之號誌，且前車為綠燈左
    轉並非代表抗告人跟隨前車左轉即同為綠燈左轉，是抗告人
    抗告意旨所指，自非可採。而抗告人雖另提出當日行車路線
    圖、至中油公司百福加油站加油之統一發票及信用卡收據影
    本各1份、前車違規舉發照片1張、交通違規現場照片 2張等
    為據，惟其僅得證明抗告人於違規舉發前確曾至加油站加油
    之事實、員警現場執勤狀態及前揭交叉路口之多時相專用號
    誌燈之燈號變換情形，此等均無法證明當時抗告人有遵守道
    路交通標誌、標線、號誌之指示行駛之事實。本院復查無其
    他證據足資證明證人有捏造事實違法取締之情事，抗告人空
    言否認違規，尚難遽採。
  (四)綜上所述，抗告人確有駕駛自小客車不遵守道路交通標誌、
    標線、號誌之指示之違規行為，原審法院因認原處分機關就
    抗告人之上開違規行為，依據道路交通管理處罰條例第60條
    第2項第 3款之規定，裁處抗告人罰鍰新臺幣900元，核無違
    誤，而駁回抗告人於原審法院之聲明異議，經核並無不合，
    抗告人猶執陳詞空言否認有前揭之違規行為，提起抗告，為
    無理由，應予駁回。
五、據上論斷，應依道路交通案件處理辦法第26條、刑事訴訟法
    第412條，裁定如主文。
中    華    民    國    98    年    7     月    13    日
                  刑事第二庭審判長法  官  洪光燦
                                  法  官  林恆吉
                                  法  官  宋明蒼
以上正本證明與原本無異。
不得再抗告。
                                  書記官  駱麗君
中    華    民    國    98    年    7     月    13    日


司法院資訊處製作；財團法人民間司法改革基金會備份。
